【裁判字號】    99,監宣,235
【裁判日期】    991208
【裁判案由】    監護宣告
【裁判全文】
臺灣臺南地方法院民事裁定             99年度監宣字第235號
聲  請  人  李英文
上列聲請人聲請監護宣告事件，本院裁定如下：
    主      文
宣告李黃月嬌（女、民國○○年○○月○○日生、身分證統一編號：Ｚ0
00000000號）為受監護宣告之人。
選定李英文（男、民國○○年○○月○○日生、身分證統一編號：Ｚ000
000000號）為受監護宣告之人之監護人。
指定李建華（男、民國○○年○○月○○日生、身分證統一編號：Ｚ000
000000號）為會同開具財產清冊之人。
聲請程序費用新臺幣壹仟元由受監護宣告之人李黃月嬌負擔。
    理      由
一、本件聲請意旨略以：聲請人李英文係李黃月嬌之配偶，李黃
    月嬌於民國93年8月9日因意外傷害，致不能為意思表示或受
    意識表示，或不能辨識其意思表示之效果。為此，聲請人爰
    依法聲請鈞院對李黃月嬌為監護之宣告，並請求鈞院選任聲
    請人李英文擔任李黃月嬌之監護人，指定李建華擔任會同開
    具財產清冊之人等語。
二、按對於因精神障礙或其他心智缺陷，致不能為意思表示或受
    意思表示，或不能辨識其意思表示之效果者，法院得因本人
    、配偶、四親等內之親屬、最近一年有同居事實之其他親屬
    、檢察官、主管機關或社會福利機構之聲請，為監護之宣告
    ，民法第14條第1項定有明文。經查：
（一）聲請人為李黃月嬌之配偶，此有聲請人提出之戶籍謄本在
      卷可佐，依上開規定，本件聲請人聲請本院對李黃月嬌為
      監護之宣告，自屬有據。
（二）再者，李黃月嬌為極重度植物人之事實，業據聲請人提出
      中華民國身心障礙手冊影本1件為憑，復經鑑定人即財團
      法人臺灣省私立臺南仁愛之家附設精神療養院施仁雄醫師
      鑑定結果：「一般醫學檢查：個案意識呈呆僵狀態，對問
      話無法回答，必須靠他人協助下可進食、鼻胃管幫忙進食
      ，四肢變形無力，無法自我行動，大小便及個人衛生須他
      人完全協助。精神檢查方面：個案的注意力、判斷能力、
      對人、時、地的定向感、記憶能力、計算能力及抽象思考
      能力均有明顯缺失。並有因精神障礙（或心智缺陷），致
      不能為意思表示或受意思表示，或不能辨識其意思表示之
      效果者。基於受鑑定人有腦病變之其他心智缺陷，致不能
      為意思表示或受意思表示、不能辨識其意思表示之效果，
      且接受治療後回復可能性甚低，因而不能管理自己財產。
      」等情，此有本院99年12月8日監護宣告訊問筆錄及精神
      鑑定報告書各1份在卷可稽。
（三）基上，顯見依李黃月嬌之現況，已因心智缺陷致不能為意
      思表示或受意思表示、不能辨識其意思表示之效果，核與
      民法第14條第1項得為監護之宣告之規定相符，故聲請人
      聲請對李黃月嬌為監護之宣告為有理由，應予准許，爰裁
      定如主文第1項所示。
三、復按法院為監護之宣告時，應依職權就配偶、四親等內之親
    屬、最近一年有同居事實之其他親屬、主管機關、社會福利
    機構或其他適當之人選定一人或數人為監護人，並同時指定
    會同開具財產清冊之人；法院為前項選定及指定前，得命主
    管機關或社會福利機構進行訪視，提出調查報告及建議，監
    護之聲請人或利害關係人亦得提出相關資料或證據，供法院
    斟酌；法院選定監護人時，應依受監護宣告之人之最佳利益
    ，優先考量受監護宣告之人之意見，審酌一切情狀，並注意
    下列事項：(一)受監護宣告之人之身心狀態與生活及財產狀況
    。(二)受監護宣告之人與其配偶、子女或其他共同生活之人間
    之情感狀況。(三)監護人之職業、經歷、意見及其與受監護宣
    告之人之利害關係。(四)法人為監護人時，其事業之種類與內
    容，法人及其代表人與受監護宣告之人之利害關係。民法第
    1111條、第1111條之1定有明文。經查：
（一）本件受監護宣告之人李黃月嬌已婚，目前親屬有其配偶即
      聲請人李英文、子女即李建華、李建興及李美蘭等共4人
      一節，業據聲請人提出親屬系統表及戶籍謄本等資料在卷
      可佐，本院審之受監護宣告之人之監護較為特殊，除監護
      人負有護養療治受監護宣告人之義務，且監護人其工作須
      時常為之，故需具有相當體力等客觀當條件才能盡其義務
      ，稽之本件受監護宣告之人李黃月嬌之配偶即聲請人李英
      文以及子女即李建華、李建興、李美蘭等4人共同決議，
      推舉由聲請人李英文任受監護宣告之人李黃月嬌之監護人
      ，此有同意書1件在卷可稽，本院綜參上情，認由聲請人
      李英文擔任受監護宣告之人李黃月嬌之監護人，最能符合
      受監護宣告之人之最佳利益，爰選定聲請人李英文為監護
      人。
（二）另揆諸民法第1111條第1項法院指定會同監護人開具財產
      清冊之人之立法理由，係為在選定監護人時，應同時指定
      會同開具財產清冊之人，以實施監督之目的，準此，本院
      既已選定聲請人李英文為受監護宣告之人李黃月嬌之監護
      人，自有依上揭規定指定會同開具財產清冊之人之必要。
      本院審之受監護宣告之人李黃月嬌之配偶即聲請人李英文
      以及子女即李建華、李建興、李美蘭等共4人共同決議，
      推舉由李建華擔任本件會同開具財產清冊之人，此有同意
      書1件在卷可稽，衡情李建華為受監護宣告之人李黃月嬌
      之子，經指定為本件會同開具財產清冊之人後，應會本於
      受監護宣告之人李黃月嬌之最佳利益，與監護人共同開具
      財產清冊。從而，爰依民法第1111條第1項規定，指定李
      建華為本件監護宣告事件之會同開具財產清冊之人，以利
      本件監護事宜之執行。
四、依民事訴訟法第608條第1項，裁定如主文。
中    華    民    國    99    年    12    月    8     日
                  家事法庭法  官  楊佳祥
以上正本係照原本作成。
如不服本裁定關於選定監護人及指定會同開具財產清冊之人等部
分，應於送達後十日內向本院提出抗告狀，並繳納抗告費新臺幣
1,000元；其餘關於宣告監護之部分，不得抗告。
中    華    民    國    99    年    12    月    8     日
                          書記官  葉芳如

司法院資訊處製作；財團法人民間司法改革基金會備份。
